【裁判字號】    98,上訴,3470
【裁判日期】    981126
【裁判案由】    毒品危害防制條例
【裁判全文】
臺灣高等法院刑事判決                98年度上訴字第3470號
上  訴  人
即  被  告  甲○○
指定辯護人  本院公設辯護人郭書益
上列上訴人因違反毒品危害防制條例案件，不服臺灣桃園地方法
院98年度訴字第314 號，中華民國98年7月9日第一審判決（起訴
案號：臺灣桃園地方法院檢察署97年度偵字第17955、19141號）
，提起上訴，本院判決如下：
    主  文
原判決關於事實欄一、(一)所示共同販賣第一級毒品暨定執行刑部
分均撤銷。
甲○○販賣第一級毒品，累犯，處有期徒刑拾伍年肆月，扣案之
第一級毒品海洛因（淨重壹佰零貳點玖柒伍公克）沒收銷燬，
扣案之包裝上開毒品之包裝袋伍個沒收。
其餘上訴駁回。
上開撤銷改判部分及上訴駁回部分，應執行有期徒刑貳拾肆年，
扣案之第一級毒品海洛因（淨重壹佰零貳點玖柒伍公克）沒收
銷燬，扣案之包裝上開毒品之包裝袋伍個沒收，未扣案之販毒所
得新臺幣貳拾參萬貳仟元沒收，如全部或一部不能沒收時，以其
財產抵償之。
    事  實
一、甲○○前因偽造文書案件，經臺灣臺中地方法院以93年度訴
    緝字第527號判決判處有期徒刑4月確定，於民國（下同）94
    年6 月28日易科罰金執行完畢，詎仍不知悔改，明知海洛因
    及甲基安非他命分別為毒品危害防制條例第2條第2項第1 款
    及第2 款所規定之第一級毒品及第二級毒品，依法不得販賣
    ，竟分別基於販賣第一級毒品、第二級毒品以營利之犯意，
    而為以下之犯行：
  (一)於95年8月30日下午1時許，基於販賣第一級毒品以營利之犯
    意，與另有施用第一級毒品海洛因習慣而欲購買施用之苗起
    春（業經另案以施用第一級毒品罪，判處有期徒刑10月，減
    為有期徒刑5 月確定）各出資50萬元、30萬元，共同從臺中
    市駕車前往雲林縣某處，以合資新臺幣（下同）80萬元之代
    價向陳錫卿（起訴書誤載為「陳錫欽」）及林勇男購入第一
    級毒品海洛因5 包（淨重164.70公克，空包裝袋總重2.73公
    克）後，甲○○乃欲伺機賣出應分得之第一級毒品海洛因淨
    重102.9375公克以為牟利。嗣於當日晚間9 時30分許，甲○
    ○與苗起春駕車欲返回臺中而行經國道1號高速公路北上212
    公里處，為埋伏之海岸巡防署查緝人員查獲，並扣得上開第
    一級毒品海洛因5 包（淨重164.70公克，空包裝袋總重2.73
    公克）。
  (二)甲○○自96年9月間某日起至96年1月初某日止，在其位於臺
    中市○村○路1號11樓租屋處內，先後4次以海洛因每錢25,0
    00元、甲基安非他命每錢8,000 元之價格，每次同時販賣第
    一級毒品海洛因2錢及第二級毒品甲基安非他命1錢予江珀鈞
    ，每次得款58,000元。嗣江珀鈞於96年1 月18日因販賣毒品
    案件（業經另案判處有期徒刑19年確定）為警查獲後，供出
    上情，始循線查獲。
二、案經行政院海岸巡防總局中部地區巡防局移送臺灣雲林地方
    法院檢察署及臺灣彰化地方法院檢察署呈請臺灣高等法院檢
    察署檢察長令轉臺灣桃園地方法院檢察署檢察官偵查起訴。
    理  由
壹、證據能力方面：
一、按刑事訴訟法第159 條之1 所規定被告以外之人於偵查中向
    檢察官所為之陳述，除顯有不可信之情況者外，得為證據。
    其立法理由係以偵查中對被告以外之人所為之偵查筆錄，或
    被告以外之人向檢察官所提之書面陳述，性質上均屬傳聞證
    據，且常為認定被告有罪之證據，自理論上言，如未予被告
    反對詰問、適當辯解之機會，一律准其為證據，似與當事人
    進行主義之精神不無扞格之處，對被告之防禦權亦有所妨礙
    ，然刑事訴訟法規定檢察官代表國家偵查犯罪、實施公訴，
    依法有訊問被告、證人、鑑定人之權，且實務運作時，偵查
    中檢察官向被告以外之人所取得之陳述，原則上均能遵守法
    律規定，不致違法取供，其可信性甚高，為兼顧理論與實務
    ，而對被告以外之人於偵查中向檢察官所為之陳述，除顯有
    不可信之情況者外，得為證據。查證人江珀鈞於檢察官訊問
    時所為之陳述，業經依法具結，已具相當之擔保性，且證人
    江珀鈞並經原審以證人之身分傳訊到庭，而賦予被告詰問證
    人之機會，又本院審酌證人江珀鈞於檢察官訊問時之陳述亦
    未見有何顯然矛盾、不可信之情況，自應認具有證據能力。
二、卷附之被告筆記本影本、土地銀行路竹分行帳號0000000000
    00號帳戶之交易明細表（林孟新）、查獲現場照片、江珀鈞
    筆記本影本、江珀鈞遭查獲時扣得之毒品照片（見雲林地檢
    署95年度偵字第4451號卷第30頁、第52至57頁，海岸巡防總
    局中部地區巡防局雲林機字第0950012751號卷第26至28頁，
    彰化縣警局彰警刑偵一字第0960004144號卷第30至47頁、第
    48至52頁，彰化地檢96年度偵字第943 號卷二第186 頁），
    均與本案事實具有自然關聯性，復屬書證、物證性質，且查
    無事證足認有違背法定程序或經偽造、變造所取得之情事，
    況公訴人及被告、辯護人對此部分之證據能力亦不爭執，堪
    認均有證據能力。
三、法務部調查局95年9 月16日調科壹字第09523014770 號鑑定
    書、96年2 月9 日調科壹字第09623010200 號鑑定書各1 份
    （見桃園地檢97年度偵字第17955 號卷第16頁、彰化地檢96
    年度偵字第943 號卷二第119 頁）及中山醫學大學附設醫院
    檢驗科藥物檢測中心95年9 月7 日檢驗報告（見雲林地檢97
    年度偵字第3765號卷第4 頁），係該等單位依檢察機關概括
    授權執行鑑定職務所出具之書面鑑定報告，依刑事訴訟法第
    208 條第1 項規定無須準用鑑定人具結之規定，且屬同法第
    159 條第1 項之法律另有規定之傳聞例外，自得作為證據。
四、扣案之第一級毒品海洛因5 包（淨重164.70公克，空包裝袋
    總重2.73公克），並非供述證據，無傳聞法則之適用，然與
    本案具有關聯性，且上開物證經司法警察合法取得，又公訴
    人及被告、辯護人對此部分之證據能力亦不爭執，自具有證
    據能力。
貳、認定本件犯罪事實所憑證據及理由
一、訊據上訴人即被告固坦承於上揭時、地，曾與苗起春各出資
    50萬元、30萬元一同前往雲林向陳錫卿等購買扣案之第一級
    毒品海洛因之事實，惟矢口否認有何販賣第一級、第二級毒
    品之犯行，辯稱：伊向陳錫卿等購買海洛因是要供自己施用
    ，並沒有要販賣的意思；且伊也沒有賣過第一級、第二級毒
    品給江珀鈞，係江珀鈞賣毒品給伊云云。
二、經查：
  (一)事實欄一、(一)部分：
    (1)被告於事實欄一、(一)所載時、地與苗起春各出資50萬元、
      30萬元，以合資80萬元之價額向陳錫卿購入扣案之第一級
      毒品海洛因之事實，業據被告於警詢、檢察官訊問及法院
      審理時供認在卷，核與證人苗起春於檢察官訊問時證述之
      情節相符，復有被告筆記本影本、土地銀行路竹分行帳號
      000000000000號帳戶之交易明細表（林孟新）、查獲現場
      照片、法務部調查局95年9月16日調科壹字第09523014770
      號鑑定書等物在卷可稽（見雲林地檢署95年度偵字第4451
      號卷第30頁、第52至57頁，海岸巡防總局中部地區巡防局
      雲林機字第0950012751號卷第26至28頁），及第一級毒品
      海洛因5包（淨重164.70公克，空包裝袋總重2.73公克）
      扣案為憑，足認被告此部分任意性自白核與事實相符，堪
      以採信。
    (2)又依證人苗起春於偵查中復供稱：「（你購買海洛因何用
      ？）自己吸食」、「（你約多久施用毒品一次？）安非他
      命及海洛因都是二天施用一次」等語（見雲林地檢署95年
      度偵字第4451號卷第21頁），而證人苗起春於本件95年8
      月30日晚間9 時30分許，在行經國道1號高速公路北上212
      公里處為警查獲，並扣得上開第一級毒品海洛因5包（淨
      重164.70公克，空包裝袋總重2.73公克）後，警方對其採
      集尿液送驗呈嗎啡及甲基安非他命反應，經臺灣雲林地方
      法院檢察署檢察官以施用第一、二級毒品罪提起公訴，並
      經法院對其施用第一級毒品部分判處有期徒刑10月，減為
      有期徒刑5 月確定，此有臺灣雲林地方法院97年度訴字第
      416號、本院97年度上訴字第782號、及最高法院97年度台
      上字第6006號刑事判決影本附卷可稽，足認證人苗起春有
      施用第一級毒品海洛因習慣，且施用頻繁，乃出資30萬元
      與被告合資購買本件第一級毒品海洛因，以供其日後施用
      無訛。
    (3)又被告於原審及本院審理時雖辯稱：伊向陳錫卿購買海洛
      因是要供自己施用，並沒有要販賣的意思云云，然被告迄
      今有多項毒品前科，復於94年間因販賣第一級毒品海洛因
      ，經本院以98年度上訴字第111 號判決判處有期徒刑12年
      確定，惟均無施用第一級毒品之犯罪紀錄，此有本院被告
      前案紀錄表附卷可稽。且被告於警詢、檢察官訊問時亦均
      供稱：伊偶爾會施用安非他命，並沒有施用海洛因，只有
      在本次購買時有試用一下等語（見海岸巡防總局中部地區
      巡防局雲林機字第0950012751號卷第3頁、雲林地檢署95
      年度偵字第4451號卷第22頁），而被告於本件為警查獲時
      所採集之尿液經送請中山醫學大學附設醫院中港分院鑑定
      ，其鑑定結果僅甲基安非他命類呈陽性，而嗎啡類則呈陰
      性，亦有該院檢驗科藥物檢測中心95年9月7日檢驗報告在
      卷可稽（見雲林地檢97年度偵字第3765號卷第4 頁），足
      認被告所辯：伊向陳錫卿購買海洛因是要供自己施用云云
      顯無足採。況本案扣案之第一級毒品海洛因淨重達164.70
      公克，純度高達75.13％，有上揭法務部調查局95年9月16
      日調科壹字第09523014770 號鑑定書可稽，則以被告出資
      額50萬元計之，應分得之第一級毒品海洛因淨重高達102.
      9375公克，而海洛因價格昂貴，且在臺灣氣侯潮溼之環境
      下保存極為不易，故一般單純施用毒品者，通常斟酌己身
      毒癮程度、資力，而分次購買適量毒品施用，待用盡時再
      行購入，以免受潮或為警查獲時蒙受巨大損失，再衡以被
      告無施用第一級毒品海洛因習慣，殊無一次購買大量海洛
      因囤積備用之可能。又被告就其資力之說明，先於原審中
      供稱：伊當看護，一個月最多賺6萬，最少也4、5萬元（
      見原審卷第80頁）；於本院審理時則改稱：我收入很高，
      每個月有12萬到15萬元，我會大量買入，購得價格比較便
      宜，亦有虛構高資力，以矯飾其一次購入大量海洛因之情
      ，益徵被告上開辯解，顯係事後卸責之詞，委無足採。
  (二)事實欄一、(二)部分：
    (1)上揭事實欄一、(一)所載之事實，業據證人江珀鈞於檢察官
      訊問時證述：伊從95年9月開始至96年1月初曾向甲○○購
      買毒品，共買過4至5次，每次都是在甲○○位於台中市○
      村○路○ 段11號住處向甲○○購買海洛因及安非他命，每
      次購買約2 錢至半兩海洛因、1至2錢的安非他命，海洛因
      價格為每錢25,000 元，安非他命則是每錢8,000元，甲○
      ○都是將毒品放在房間內的電視櫃夾層裡，且伊也曾經有
      張秋露去過被告住處交易毒品等語（見彰化地檢96年度偵
      字第943 號卷二第104至105頁）、復於原審審理時確認伊
      確有與張秋露共同前往被告住處之情（見原審卷第55頁）
      及證人張秋露於原審審理時亦證述：伊曾經跟江珀鈞至「
      姐仔」的住處，「姐仔」叫江珀鈞試毒品如何，再加上聽
      江珀鈞與「姐仔」的對話內容，所以伊認為是「姐仔」賣
      毒品給江珀鈞，後來伊有問江珀鈞，江珀鈞就向伊表示毒
      品的來源是「姐仔」等語（見原審98年5月7日審判筆錄第
      24至30頁），足認證人江珀鈞確係向被告購買毒品無訛。
      此外，證人江珀鈞亦為警查獲大量之海洛因及甲基安非他
      命，有毒品照片及法務部調查局96年2月9日調科壹字第09
      623010200號鑑定書1份在卷可稽（見彰化縣警局彰警刑偵
      一字第0960004144號卷第48至52頁，彰化地檢96年度偵字
      第943 號卷二第119頁、第186頁），是被告上揭販賣第一
      級毒品海洛因及第二級毒品甲基安非他命予江珀鈞之事實
      ，足堪認定。
    (2)被告雖辯稱：伊沒有賣過第一級、第二級毒品給江珀鈞，
      而係江珀鈞賣毒品給伊云云，然其此部分辯解，已與證人
      江珀鈞、張秋露上揭證述之內容及證據資料未合，則其上
      開辯解自難採信；況倘確係證人江珀鈞販賣毒品予被告，
      衡情被告自得於檢察官訊問時供出實情，以釐清事實證明
      自身清白，避免自身陷於販賣毒品之重罪嫌疑，甚且於檢
      察官提示證人江珀鈞於檢察官訊問證述係向被告購買海洛
      因、安非他命之筆錄時，自應相當氣憤難平，而將證人江
      珀鈞販賣毒品給伊之事全盤托出，然被告卻僅輕描淡寫表
      示「沒有這件事情」，復於原審準備程序時亦未提及係證
      人江珀鈞販賣毒品予伊，卻反供述伊係居中替江珀鈞向他
      人聯繫、並在伊家中交易海洛因之情，實與常情有悖，益
      徵被告上開辯解係屬事後卸責之詞，委無足取。
    (3)又證人江珀鈞於原審審理時雖更異前詞證稱：伊係請被告
      向他人調取毒品云云，然證人江珀鈞於原審審理時業已證
      述：「你向被告買毒品」及「你請被告幫你調毒品」2 者
      之意思不一樣，前者是指直接跟被告買，而後者是指向被
      告的朋友買等語（見原審98年5月7日審判筆錄第11至12頁
      ），足見證人江珀鈞向被告購買毒品時即已知悉「買毒品
      」及「調毒品」之意思是不同的，然其猶於檢察官訊問時
      直指係向被告購買毒品，且始終未提及係與被告之友人進
      行毒品交易之事，則其於原審審理時翻異前詞，是否可採
      ，已非無疑；又證人江珀鈞就交易過程之描述於原審審理
      時係證述：伊有看到被告友人從外面進來被告的住處，當
      時被告友人手上並沒有拿東西，之後被告友人就與被告直
      接進入房間講話，後來就拿毒品給伊，有時候是被告的友
      人或是被告把貨交給伊，而伊將錢交給被告友人或是被告
      云云，核與被告供述：伊友人至伊住處時有拿袋子，袋子
      內裝有毒品，並有與證人江珀鈞講話聊天，伊不曾與該友
      人單獨在房間內講話，而被告江珀鈞不在場，都是伊友人
      直接交付毒品給證人江珀鈞，伊不曾負責交付毒品及收錢
      云云（見原審98年5月7日審判筆錄第20至24頁），顯有矛
      盾之處，甚且亦與經證人江珀鈞於原審審理時確認曾在場
      之證人張秋露於原審審理時結證述：伊曾經跟證人江珀鈞
      一同前往被告住處，當時伊並無看到其他人進來被告住處
      ，只有看到被告及證人江珀鈞，被告就拿出毒品放在桌上
      ，伊看到這樣的情況及被告要證人江珀鈞試用毒品，再加
      上伊回去後有問證人江珀鈞，證人江珀鈞表示伊毒品的貨
      源就是被告，所以伊認為是被告賣毒品給證人江珀鈞等語
      （見原審98年5月7日審判筆錄第24至30頁），顯有未合；
      再審酌證人江珀鈞於檢察官訊問時之證述，係於距案發時
      刻較近之所為，其於案發後密接時間接受詢問時，較無暇
      斟酌利害關係而為不實陳述，亦無餘裕相互勾串而為迴護
      之詞，反觀證人江珀鈞於原審審理時雖更易前詞，卻未能
      就其更替陳詞之事由，提出堅實而合理之解釋，復與被告
      就該調毒品細節之供述相悖，足徵證人江珀鈞於原審審理
      時之證述，顯係迴護被告之詞，委無足採。
    (4)另證人江珀鈞於檢察官訊問時證稱：伊共向被告買過4 至
      5 次，每次購買約2 錢至半兩海洛因、1 至2 錢安非他命
      ，海洛因價格為每錢25,000元，安非他命則是每錢 8,000
      元等語，而因證人江珀鈞上開證述時距離案發當時已有相
      當之時日，且證人江珀鈞曾向被告購買多次毒品，自難苛
      求證人江珀鈞於證述時均能精確陳述每次購買毒品之數量
      及金額，是依有利被告之認定，本院僅能依證人江珀鈞上
      開證述中提及最低之購買次數、金額、數量，而認定證人
      江珀鈞曾向被告購買過4 次海洛因及甲基安非他命，而每
      次向被告購買海洛因之數量均為2 錢、購買甲基安非他命
      之數量均為1錢，海洛因價格為每錢25,000 元，甲基安非
      他命則是每錢8,000元，附此敘明。
  (三)又按海洛因、甲基安非他命毒品，本無一定之公定價格，是
    其各次買賣之價格，當亦各有差異，而或隨供需雙方之資力
    、關係之深淺、需求之數量、貨源之充裕與否、販賣者對於
    資金之需求程度，以及政府查緝之態度，進而為各種不同之
    風險評估，而為機動性之調整，是其價格標準，自非一成不
    變，且販賣者從各種「價差」或「量差」或「純度」謀取利
    潤方式，亦有差異，然其所圖利益之非法販賣行為目的，則
    屬相同，並無二致。因之，販賣利得，除經被告坦承，或其
    價、量，甚而純度均至臻明確，確實難以究其原委。然按一
    般民眾普遍認知之毒品非法交易，向為政府查禁森嚴且重罰
    不寬貸，衡諸常情，倘非有利可圖，絕無平白甘冒被重罰風
    險之理，從而，舉凡其有償交易，除足反證其確另基於某種
    非圖利本意之關係外，通常尚難因無法查悉其買進、賣出之
    差價，而諉無營利之意思，或阻卻販賣犯行之追訴。而依卷
    附本院被告前案紀錄表之記載，被告曾有多次違反毒品危害
    防制條例前科，其對於海洛因、甲基安非他命價格昂貴，取
    得不易，毒品交易為政府檢警機關嚴予取締之犯罪，法律並
    就此懸有重典處罰，當知之甚稔，且依事實欄一、(一)販入部
    分，被告並無施用第一級毒品海洛因習慣，自無一次購買大
    量海洛因囤積備用之可能；事實欄一、(一)販出部分，證人江
    珀鈞僅知被告姓陳、大約年齡及其前往購毒之居所（見彰化
    縣警局彰警刑偵一字第0960004144號卷第5 頁反面），顯非
    相熟之人，自客觀以言，倘無利可圖，被告又何需費心自甘
    承受重典，涉險販入、出第一、二級毒品，是被告販賣海洛
    因、甲基安非他命有營利之意圖，應可認定。
  (四)綜上所述，本件事證明確，被告上揭販賣第一級毒品、第二
    級毒品之犯行均堪以認定，應依法論科。
三、新舊法比較適用
    被告行為後，毒品危害防制條例於98年5 月20日修正公布，
    針對當次公布之修正條文，未另訂施行日期，致其施行之日
    期究應依原毒品危害條例條例第36條所規定：「本條例自公
    布後六個月施行。」或依中央法規標準法第20條第2 項準用
    第13條規定「自公布或發布之日起算至第三日起發生效力」
    ，實務上尚有爭議。惟本院參毒品危害條例條例第36條之立
    法理由謂：「(一)依修正草案第二條第三項規定，法務部需會
    同衛生署成立審議委員會每三個月定期檢討調整毒品之分級
    及品項，而本次新增第四級毒品，有需要在新法施行前先經
    該審議會檢討後再調整公布，爰預留六個月緩衝期，以利處
    理。(二)依本條例新修正之規定，有必要再訂定相關子法及修
    正相關法規，以配合本條例之施行，故亦有需要預留適當緩
    衝期，以利訂頒相關子法及相關法規之配合修正。」，認該
    條之規定，顯係因應92年7月9日該次修正之需，始預留適當
    之緩衝期，自非得作為本次修正條文特定有施行日期之依據
    ，是本次修正即應參照中央法規標準法第13條對於法規生效
    施行日之基本規範，自公布日起至第3日即98年5月22日發生
    效力，此亦據司法院98年6 月29日院台廳刑一字第09800146
    43號函釋明確。據此，本案應依刑法第2條第1項「按行為後
    法律有變更者，適用行為時之法律，但行為後之法律有利於
    行為人者，適用最有利於行為人之法律」之規定，依「從舊
    從輕」原則而為比較。查被告行為時之毒品危害防制條例第
    4 條第1項、第2項規定：「製造、運輸、販賣第一級毒品者
    ，處死刑或無期徒刑；處無期徒刑者，得併科新臺幣1 千萬
    元以下罰金」、「製造、運輸、販賣第二級毒品者，處無期
    徒刑或7年以上有期徒刑，得併科新臺幣7百萬元以下罰金」
    ，修正後則規定：「製造、運輸、販賣第一級毒品者，處死
    刑或無期徒刑；處無期徒刑者，得併科新臺幣二千萬元以下
    罰金」、「製造、運輸、販賣第二級毒品者，處無期徒刑或
    7年以上有期徒刑，得併科新臺幣1千萬元以下罰金」。核修
    正後之規定，得併科之罰金顯已提高，應以被告行為時之規
    定對被告較為有利。又本件被告並未供出毒品來源因而破獲
    ，亦未於偵查及審判中均自白犯罪，自無修正前、後毒品危
    害防制條例第17條之適用，是依上開比較結果，係以被告行
    為時之毒品危害防制條例規定對被告較為有利，自應適用被
    告行為時之毒品危害防制條例第4 條第1項、第2項之規定處
    斷。
四、論罪科刑：
  (一)查海洛因、甲基安非他命分別係毒品危害防制條例第2條第2
    項第1款、第2款所規定之第一級、第二級毒品，且按毒品危
    害防制條例第4條第1項所謂販賣行為，不以販入後復行賣出
    為必要，祇要以營利之意思為目的，而有販入或賣出二者其
    一之行為，即足構成；行為人持有第一級毒品，有以主觀上
    營利售賣意圖而販入第一級毒品，其雖未及賣出，仍應論以
    販賣第一級毒品罪既遂罪責，此與意圖販賣而非法持有毒品
    罪，乃指意圖販賣而販入以外之原因而持有，嗣持有後始意
    圖販賣者，迥然不同，此有最高法院90年台上字第1898號判
    決、91年度台上字第2048號判決要旨足資參照，是核被告就
    事實欄一、(一)所示犯行，係犯修正前毒品危害防制條例第 4
    條第1 項之販賣第一級毒品罪；而就事實欄一、(二)所示犯行
    ，則均係犯修正前毒品危害防制條例第4條第1項之販賣第一
    級毒品罪及修正前同條第2項之販賣第二級毒品罪。
  (二)被告上開販入海洛因及賣出海洛因、甲基安非他命前持有海
    洛因及甲基安非他命之低度行為，分別為販賣之高度行為所
    吸收，均不另論罪。
  (三)被告就事實欄一、(二)所示4 次販賣毒品犯行，均係同時販賣
    第一級毒品海洛因及第二級毒品甲基安非他命予證人江珀鈞
    ，均係以一行為同時觸犯上開2 罪名，為想像競合犯，應均
    依刑法第55條之規定，從一重之販賣第一級毒品罪處斷。
  (四)被告所犯上開5 次販賣第一級毒品之犯行，犯意各別，行為
    互殊，應予分論併罰。
  (五)查被告前因偽造文書案件，經臺灣臺中地方法院以93年度訴
    緝字第527號判決判處有期徒刑4月確定，於94年6月28日易
    科罰金執行完畢，此有臺灣高等法院被告前案紀錄表1份存
    卷可按，其受有期徒刑之執行完畢後5年以內故意再犯本件
    有期徒刑以上之罪，係屬累犯，應就法定刑死刑、無期徒刑
    以外部分，依法加重其刑。
  (六)又按販賣第一級毒品罪之法定刑為「死刑或無期徒刑；處無
    期徒刑者，得併科新臺幣1千萬元以下罰金」，然同為販賣
    第一級毒品之人，其原因、動機不一，犯罪情節未必盡同，
    或有大盤毒梟者，亦有中、小盤之分，甚或僅止於吸毒者友
    儕間為求互通有無之有償轉讓者亦有之，其販賣行為所造成
    危害社會之程度自屬有異，法律科處此類犯罪，所設之法定
    最低本刑卻同為「無期徒刑，得併科新臺幣1千萬元以下罰
    金」，不可謂不重。於此情形，倘依其情狀處以相當之有期
    徒刑，即足以懲儆，並可達防衛社會之目的者，自非不可依
    客觀之犯行與主觀之惡性二者加以考量其情狀，是否有可憫
    恕之處，適用刑法第59條之規定酌量減輕其刑，期使個案裁
    判之量刑，能斟酌至當，符合比例原則。爰審酌本件被告所
    犯事實欄一、(一)所示販賣第一級毒品犯行，未及售出即為警
    查獲，而就事實欄一、(二)所示犯行，僅販賣海洛因、甲基安
    非他命予同一人江珀鈞，且販賣之數量、所得非鉅，與大量
    出售第一級毒品以賺取巨額利潤者，顯屬有別，以被告之情
    節論，惡性尚非重大不赦，若以毒品危害防制條例第4條第1
    項所規定之法定本刑而科處販賣既遂部分最輕本刑無期徒刑
    ，實屬情輕法重，在客觀上尚足以引起一般之同情，尚有堪
    資憫恕之處，本院認依其情狀處以相當之有期徒刑，即足以
    懲儆，並可達防衛社會之目的，爰適用刑法第59條之規定，
    均酌量減輕其刑。
  (七)公訴意旨雖認：被告與苗起春共同基於販賣第一級毒品海洛
    因之犯意，於95年8月30日共同向陳錫卿及林勇男販入第一
    級毒品海洛因5包（淨重164.70公克，空包裝袋總重2.73公
    克）而持有之，因認被告就苗起春出資30萬元所購入應分得
    之毒品第一級毒品海洛因淨重61.7625公克部分，亦成立販
    賣第一級毒品罪嫌，惟證人苗起春有施用第一級毒品海洛因
    習慣，該次乃欲購買供己施用而出資，並非與被告共同基於
    販賣之犯意為之，已如前述，足認兩人就出資購入海洛因之
    犯意各異，自不能相混，則被告就該苗起春出資購入而欲供
    給施用部分，亦不構成販賣第一級毒品罪，惟公訴人既認此
    部分與前開事實欄一、(一)所示論罪科刑部分，有事實上一罪
    關係，爰不另為無罪之諭知。
五、原審判決之論斷
  (一)撤銷改判部分
  (1)原審以事實欄一、(一)之犯罪事證明確，予以論罪科刑，固非
    無見，惟查，證人苗起春有施用第一級毒品海洛因習慣，該
    次乃欲購買供己施用而出資，並非與被告共同基於販賣之犯
    意為之，故兩人就出資購入海洛因之犯意各異，自不能相混
    ，則被告就該苗起春出資購入而欲供給施用部分，亦不構成
    販賣第一級毒品罪，是原審認此部分被告亦成立犯罪，容有
    未合，被告上訴意旨否認全部犯罪，雖為無理由，惟原判決
    此部分既有上開可議，仍屬不可維持，自應由本院將原判決
    關於事實欄一、(一)所示共同販賣第一級毒品、暨定應執行刑
    部分均撤銷，爰審酌被告視政府反毒政策及宣導如無物，意
    圖營利而販入大量第一級毒品海洛因，一但流入市面，影響
    所及，非僅施用者個人之生命、身體將可能受其侵害，社會
    、國家之法益亦不能免，為害之鉅，且被告於法院審理時仍
    一再飾詞圖卸其責，所為本應受有相當程度之刑事非難，但
    另考量本次並未造成實害等一切情狀，酌情量處如主文第2
    項所示之刑。
  (2)按沒收為從刑之一種，依主從不可分原則，應附隨於主刑而
    同時宣告之，除有罪，免刑等判決，於裁判時併宣告外，如
    諭知無罪之判決，既無主刑，從刑亦無所附麗。扣案之海洛
    因5 包（淨重164.70公克，空包裝袋總重2.73公克），雖均
    係毒品危害防制條例所規定之第一級毒品，惟其中僅被告出
    資50萬元而應分得之第一級毒品海洛因淨重102.9375公克部
    分，成立販賣第一級毒品罪，其餘則否，故本件此部分依毒
    品危害防制條例第18條第1 項前段規定諭知沒收銷燬之範圍
    ，應限於上開扣得之第一級毒品海洛因淨重102.9375公克部
    分。又包裝前開第一級毒品之包裝袋5 個，具有防止毒品潮
    濕、裸露、便於攜帶以利持有、販賣之用，應依毒品危害防
    制條例第19條第1項規定宣告沒收。
  (二)上訴駁回部分
    原審以事實欄一、(二)、共四罪之犯罪事證均明確，適用98年
    5月20日修正前毒品危害防制條例第4條第1項、第2項，刑法
    第2 條第1項前段、第11條前段、第47條第1項、第59條、第
    55條等規定，並審酌被告視政府反毒政策及宣導如無物，意
    圖營利而販賣第一級毒品海洛因、第二級毒品甲基安非他命
    給他人，影響所及，非僅施用者個人之生命、身體將可能受
    其侵害，社會、國家之法益亦不能免，為害之鉅，當非個人
    一己之生命、身體法益所可比擬，自應嚴厲規範，嗣被告於
    法院審理時仍飾詞圖卸其責，所為本應受有相當程度之刑事
    非難，惟另考量被告經查獲之販賣次數及金額均屬有限，且
    查獲之販賣對象亦僅證人江珀鈞等一切情狀，就其上開四罪
    ，各量處有期徒刑16年。復說明被告就事實欄一、(二)所示各
    次販賣第一級毒品、第二級毒品予證人江珀鈞所得之款項（
    即各次5萬8千元），係被告販賣毒品所得之財物，雖未扣案
    ，然無證據證明已不存在，仍應依毒品危害防制條例第19條
    第1 項之規定宣告沒收，如全部或一部不能沒收時，應以其
    財產抵償之。至扣案之搭配門號0000000000號行動電話1 具
    ，查無證據證明與被告本案所犯販賣第一級、第二級毒品犯
    行相關，且上開扣案物品性質上亦均非屬違禁物，是尚乏沒
    收之依據，爰不予宣告沒收。經核此部分認事用法，均無不
    當，量刑亦屬妥適，被告上訴意旨否認全部犯罪，為無理由
    ，應予駁回。
  (三)定應執行刑部分
    上開撤銷改判部分及上訴駁回部分，應執行有期徒刑24年，
    扣案之第一級毒品海洛因（淨重102.9375公克）沒收銷燬之
    ，扣案之包裝上開毒品之包裝袋5 個沒收，未扣案之販毒所
    得新臺幣23萬2 仟元沒收，如全部或一部不能沒收時，以其
    財產抵償之。
據上論斷，應依刑事訴訟法第368條、第369條第1項前段、第364
條、第299條第1項前段，98年5 月20日修正前毒品危害防制條例
第4條第1項，毒品危害防制條例第18條第1項前段、第19條第1項
，刑法第2條第1項前段、第11條前段、第47條第1 項、第59條、
第51條第5款，判決如主文。
本案經檢察官曾俊哲到庭執行職務。
中    華    民    國    98    年    11    月    26    日
                  刑事第十庭審判長法  官  楊炳禎
                                  法  官  黃斯偉
                                  法  官  陳春秋
以上正本證明與原本無異。
如不服本判決，應於收受送達後10日內向本院提出上訴書狀，其
未敘述上訴之理由者並得於提起上訴後10日內向本院補提理由書
（均須按他造當事人之人數附繕本）「切勿逕送上級法院」。
                                  書記官  李家敏
中    華    民    國    98    年    11    月    27    日
附錄：本案論罪科刑法條全文
修正前毒品危害防制條例第4 條
製造、運輸、販賣第一級毒品者，處死刑或無期徒刑；處無期徒
刑者，得併科新臺幣1 千萬元以下罰金。
製造、運輸、販賣第二級毒品者，處無期徒刑或7 年以上有期徒
刑，得併科新臺幣7 百萬元以下罰金。
製造、運輸、販賣第三級毒品者，處5 年以上有期徒刑，得併科
新臺幣5 百萬元以下罰金。
製造、運輸、販賣第四級毒品者，處3 年以上10年以下有期徒刑
，得併科新臺幣3 百萬元以下罰金。
製造、運輸、販賣專供製造或施用毒品之器具者，處1 年以上7
年以下有期徒刑，得併科新臺幣1 百萬元以下罰金。
前五項之未遂犯罰之。


司法院資訊處製作；財團法人民間司法改革基金會備份。
